【裁判字號】    97,抗,1997
【裁判日期】    971219
【裁判案由】    訴訟救助
【裁判全文】
臺灣高等法院民事裁定                  97年度抗字第1997號
抗  告  人  甲○○
代  理  人  范晉魁律師
上列抗告人因與相對人基隆市政府間請求國家賠償事件，聲請訴
訟救助，對於中華民國97年10月17日臺灣基隆地方法院97年度救
字第12號裁定提起抗告，本院裁定如下：
    主  文
抗告駁回。
抗告費用由抗告人負擔。
    理  由
一、本件抗告人聲請及抗告意旨略以：伊與相對人間國家賠償事
    件，經財團法人法律扶助基金會（下稱法扶基金會）基隆分
    會准予救助，依法律扶助法第62條前段規定，訴訟程序中向
    法院聲請訴訟救助時，應准予訴訟救助。伊名下雖有不動產
    8筆，共係2棟房屋及其坐落之基地，其中1棟房屋係伊自住
    ，另1棟房屋係伊弟因故以伊名義購買，亦由伊弟繳付貸款
    中，實際上非伊所得使用、收益、出售，不得計入伊財產中
    。伊名下汽車亦係伊弟出資購買、使用，車齡復逾10年，無
    殘餘價值，無法變現支付訴訟費用。伊原賴打零工維生，現
    因膝蓋受傷無法工作，依賴伊弟接濟維生，實無力繳交裁判
    費，請求准予訴訟救助云云。
二、按當事人無資力支出訴訟費用者，法院應依聲請，以裁定准
    予訴訟救助，無資力支出訴訟費用之事由，應釋明之，民事
    訴訟法第107條第1項前段、第109條第2項定有明文，該條所
    謂無資力，係指窘於生活，且缺乏經濟信用者而言。又按聲
    請訴訟救助，依民事訴訟法第109條第2項、第284條之規定
    ，應提出能即時調查之證據，以釋明請求救助之事由，是法
    院調查聲請人是否無資力支出訴訟費用，專就聲請人提出之
    證據為之，如聲請人並未提出證據，或依其提出之證據，未
    能信其無資力支出訴訟費用之主張為真實，即應將其聲請駁
    回，並無派員調查之必要（最高法院26年度滬抗字第34號判
    例意旨參照）。次按經法扶基金會分會准予法律扶助之無資
    力者，其於訴訟程序中，向法院聲請訴訟救助時，應准予訴
    訟救助，但另有不符法律扶助事實之證明者，不在此限，法
    律扶助法第62條亦定有明文。是法院仍得就當事人資力是否
    符合民事訴訟法之訴訟救助要件進行審查，非絕對受法扶基
    金會審酌之拘束（最高法院97年度台抗字第91號裁定意旨參
    照）。
三、經查，抗告人就其無資力繳納裁判費之主張，固提出法扶基
    金會基隆分會扶助律師接案通知書、全國財產稅總歸戶財產
    查詢清單（下稱財產總歸戶清單）、戶口名簿、三軍總醫院
    附設基隆民眾診療服務處診斷證明書等件（見原法院卷第6
    至8頁、本院卷第7頁），陳稱其並無所得，且經法扶基金會
    基隆分會准予扶助云云。惟查，抗告人名下共有7筆不動產
    ，即2筆房屋及5筆土地，另有車號9353-KM號之汽車1輛，此
    觀抗告人提出財產總歸戶清單之記載即明，並經本院依職權
    調閱抗告人民國（下同）94年至96年財產總歸戶資料查明屬
    實，有稅務電子閘門財產所得調件明細表在卷可按（見本院
    卷第12至21頁），法扶基金會基隆分會扶助律師接案通知書
    復未記載抗告人有無籌措款項以支出訴訟費用之信用技能，
    尚難認抗告人已釋明其確係窘於生活，且缺乏經濟信用之無
    資力人。抗告人雖稱其所有之其中1棟房屋係供自住，另1
    棟房屋及汽車1輛均係其弟出資購買，因故登記其名下，不
    得計入所有財產中云云，惟未提出任何證據以為釋明，尚難
    據此認抗告人無資力支出訴訟費用。抗告人又主張其膝蓋受
    傷，且未受親屬扶養，並提出診斷證明書及戶口名簿為證，
    然查抗告人既未釋明其確係無財產且缺乏經濟信用，縱令其
    因傷不能工作及未受親屬扶養，仍不符訴訟救助之要件。從
    而原裁定駁回抗告人訴訟救助之聲請，核無不合。抗告人仍
    執前詞，指摘原裁定不當，為無理由，應予駁回。
據上論結，本件抗告為無理由，爰裁定如主文。
中    華    民    國    97    年    12    月    19    日
                    民事第十三庭
                        審判長法  官  黃騰耀
                              法  官  楊絮雲
                              法  官  周舒雁
正本係照原本作成。
本裁定除以適用法規顯有錯誤為理由，並經本院許可外，不得再
抗告。如提起再抗告，應於收受後10日內委任律師為訴訟代理人
向本院提出再抗告狀。並繳納再抗告費新台幣1000元。
中    華    民    國    97    年    12    月    22    日
                              書記官  秦仲芳


司法院資訊處製作；財團法人民間司法改革基金會備份。
